【裁判字號】    92,易緝,8
【裁判日期】    920210
【裁判案由】    竊盜
【裁判全文】
臺灣屏東地方法院刑事判決                            九十二年度易緝字第八號
    公  訴  人  臺灣屏東地方法院檢察署檢察官
    被      告  乙○○
右列被告因竊盜案件，經檢察官提起公訴（九十年度偵字第三八八四號），本院判決
如左：
    主  文
乙○○無罪。
    理  由
一、公訴意旨略以：被告乙○○於八十九年五月十三日零時三十分許，夥同另三名不
    詳男子，至屏東縣滿州鄉佳樂水風景區甲○○○設於該處之攤位，共同基於不法
    所有之意圖，由其中二名不詳男子下手竊取攤位內之水晶項鍊四條、黑膽石項鍊
    三條、貓眼石項鍊、貝殼髮夾等物，被告與另一名不詳男子則在外把風，得手後
    ，四人分騎車牌號碼ＰＹＧ─四六一號機車及另一部未掛車牌之機車離去，乙○
    ○所騎車牌號碼ＰＹＧ─四六一號機車為海巡人員於該區出口處攔查盤問後離去
    。同日十五時許，甲○○○發覺失竊後，始經警發現上情，因認被告涉有結夥三
    人以上竊盜之罪嫌云云。
二、按犯罪事實應依證據認定之，無證據不得推定其犯罪事實，刑事訴訟法第一百五
    十四條定有明文。又不能証明被告犯罪者，應諭知無罪之判決，同法第三百零一
    條第一項亦有明定。本件公訴意旨認被告涉犯加重竊盜罪，無非係以當時巡查攔
    停被告機車之海巡人員楊偉立之証詞及被害人甲○○○指訴其確有失竊事實為據
    。訊之被告乙○○堅決否認有公訴意旨所指之犯行，辯稱：伊當時係一人至該風
    景區釣魚，並未行竊，釣魚完畢騎機車離開時，在出口處為海巡人員攔停，並檢
    查身分証。伊雖有見到二、三輛機車在伊面前經過，然與騎機車之人均不認識等
    語。經查：
（一）、証人楊偉立就其當日在現場巡查之情形，於本院審理中証稱：「（問在民國
        八十九年五月十三日凌晨零時三十分，你在巡邏時，是否發現被告等四人在
        案發地點出現？你攔查到何人？）那天，我還在海巡署港口哨服役，因我們
        共有三人要去巡查勤務（是用走路的，帶著手電筒），在滿州鄉佳樂水風景
        區攤販處（那攤販是在風景區裡面，沒有門，是露天的，物品如何放，我不
      清楚），發現有四個人很可疑，其中兩個人在攤販處翻東西，另外兩人在靠
        近大馬路的機車旁邊看。馬路一邊是海，一邊是攤販，兩人在靠海那邊，兩
        人在攤販那邊，而攤販是在不靠海的那邊。兩部機車都停在靠海那邊的護欄
        旁，兩人坐在路旁靠海的護欄上聊天，那裡離海還有二十公尺，底下都是礁
        岩，他們不可能釣魚，二人手上也沒有拿釣竿或任何釣魚工具。」「（問：
        如何知道被告乙○○是和他們三人一夥的？如何知道乙○○有偷東西？）我
        們聽到攤販那裡有聲音，就用手電筒查看，發現有一隻手在攤販處搜取物品
        ，我們就過去，發現攤販裡面有兩個人，接著又發現有兩人在攤販對面的那
        邊聊天。路大約有三公尺寬，那隻翻東西的手，被我們照到之後，就停止動
        作，然後，外面那兩人就用三字經罵我們：照啥小？我們不理他們，就走了
        ，因為攤販的治安不是我們管的。我們到二、三十公尺之外的出入口等他們
        ，約十分鐘之後，他們四人騎兩部車一起要離開，要通過出入口時，我們就
        攔下他們其中一台（另外的一台開太快，我們攔不下來），攔下之後，我們
        只有查看到騎機車的人的證件，他就是被告乙○○，他的車號是ＰＧＹ─四
        六一號，我當時只有查被告的身分證而已，無權查看他是否偷了什麼東西，
        因雖然我們有帶步槍，但我們沒有管治安，只是查看有無可疑人物而已。那
        兩人穿得很隨便，沒有攜帶任何釣魚工具，我們也沒有跟那兩人交談過，但
        照我判斷，我可以確定那四人是一起的。」等語（見本院卷第三十五頁、第
        三十六頁），足見被告當時未帶釣具，且其所在之現場距離海仍有二、三十
        公尺，亦無法釣魚，其所辯：伊一人至該處釣魚云云應無足採，其騎機車後
        載一人離開該風景區應可認定。
（二）、訊之証人楊偉立是否確定看見被告在內偷東西，其答稱：「我不確定東西是
        否被告偷的。」且楊偉立於偵查中亦証稱：「不確定他（被告）是在內偷或
        在外把風之人。」等語（見九十年度偵字第三八八四號偵查卷第二十七頁正
        面、第二十八頁背面），足見証人楊偉立無法確知被告是否為在攤位內翻找
        物品之人，被告有無著手實施竊取行為尚難據以証明。
（三）、按共同共犯成立之型態可分為兩種：１、以行為人間有共同犯罪之意思聯絡
        ，而共同謀議推由其中一人或數人實施，或共同參與實施犯罪構成要件行為
        或構成要件以外之行為。２、以幫助犯罪之意思，共同參與實施犯罪構成要
        件之行為。証人楊偉立雖於偵查中証稱：「我當時當兵，任海岸巡防隊員，
        當時聽到有東西被破壞聲，以手電筒照射，見有四人在搜一攤位之物，彼等
        前往盤查，只抓到二人，另二人跑了」、「（問：當時乙○○此人在場否？
        ）當時，只見二人在內偷，二人在外把風，我們有查到乙○○並作筆錄沒錯
        ，但不確定他是在內偷或在外把風之人。」（見九十年度偵字第三八八四號
        偵查卷第二十七頁正面、第二十八頁背面）惟本院於審理中質之在偵查中為
        此証言，到底何意，則陳稱：「我說兩人在把風，是我根據看到的情形而論
        ，但我沒有看到他們四人拿到什麼東西，只有看到他們在翻而已。」參酌上
        述楊偉立所証述之巡查過程，其並未見聞在馬路對面聊天之二人與在攤位內
        翻找物品之二人間有何言語或動作上之聯絡或溝通行為，其應係以當時有二
        人在攤位內翻找物品，另二人在三公尺寬之馬路對面聊天，且於楊偉立以手
        電筒照射到在攤位內其中一人之手後，在外面那兩人即以三字經出言辱罵等
        情事，推論在外面兩人係為攤位內之人把風。然衡諸常情，楊偉立等三名海
        巡人員當時係持手電筒巡查，在攤位外馬路對面之二人若係在場把風，應早
        已察覺有人持手電筒接近，並有足夠時間向攤位內之人示警，焉有俟楊偉立
        等巡查人員之手電筒照到攤位內翻找物品者之手時，該人始停止翻找之理。
        再者，在外面之二人若係與在攤位內之二人有共同行竊之犯意聯絡，則楊偉
        立等三名人員持手電筒接近時，於不明來者是否警員或何等人員之情況下，
        亦無可能不對攤位內之二人示警閃避，反而口出惡言，無畏招惹該三人可能
        曝露彼等竊行之理。綜此，尚難僅以証人楊偉立之個人主觀推斷，即認定當
        時於攤位對面聊天之兩人係與在攤位內之人有竊盜之犯意聯絡，並在該處把
        風。況楊偉立等海巡人員持手電筒四處照射以巡察有無可疑人事物，彼等因
        手電筒之強光照射到在攤位外馬路對面之二人，招致該二人不滿而口出三字
        經，亦非無可能。故以該二人對楊偉立等人罵三字經，即推認該二人與攤位
        內之二人必有竊盜之犯意聯絡並為把風之行為，自非有據。
（四）、被害人甲○○○固於警訊中陳稱：其於案發同日下午三時許發現攤位內之水
        晶項鍊四條、黑膽石項鍊三條、貓眼石項鍊、貝殼髮夾等物失竊等語明確，
        然楊偉立所發現之四人，其中二人因離去時所騎機車車速過快，未及攔停，
        被告所騎之機車雖經攔查，惟亦僅核對身分証即放行，並未對人車為搜索，
        故未發現被告身上或機車上有上開失竊之項鍊等贓物已如前述，且証人楊偉
        立於本院審理中亦証稱：「我沒有看到他們四人拿到什麼東西，只有看到他
        們在翻而已。」參諸楊偉立等人發現攤位內有人翻找物品之時約為該日凌晨
        零時三十分許，距被害人發現被竊之時點約有十四至十五小時，其間是否有
        他人行竊亦非可知，且於該日凌晨零時三十分之前亦有可能已遭竊。從而，
        甲○○○之攤位雖有失竊之事實，然失竊之時點則無法確定，且亦未於被告
        及其他三名不詳男子之機車或身上查獲任何贓物，該等失竊之物是否為楊偉
        立等人所發現在攤位內翻找物品之二人，尚非無疑。
三、綜上所述，被告所辯：伊一人至該處釣魚云云固無足採，且依証人楊偉立前開証
    述，亦可認定被告係當時在現場之四人其中一人。然被害人失竊之物是否為當時
    在攤位內翻找之人所竊尚非無疑，已如前述。又縱認當時在攤位內翻找物品之人
    確有竊取本件被害人失竊之物，亦無証據証明被告為其中一人，被告亦有可能係
    當時在攤位對面之兩人中的一人。而在攤位對面之二人，既無証據証明與在攤位
    內之二人有竊盜之犯意聯絡而在該處把風，自難逕認彼等與在攤位內之人共同為
    竊盜犯行，公訴意旨所指被告係與另一名不詳男子則在外把風，而與在攤位內之
    二名不詳男子共同竊盜之事實尚乏証明，自無可採。此外復查無其他証據足資証
    明被告有本件竊盜犯行，揆諸前開規定，自應為無罪之諭知。
據上論斷，應依刑事訴訟法第三百零一條第一項，判決如主文。
本案經檢察官趙燕利到庭執行職務。
中      華      民      國      九十二      年      二      月    十    日
                                      臺灣屏東地方法院刑事第三庭
                                          法  官  蔡國卿
右正本證明與原本無異。
如不服本判決應於收受本判決送達後十日內向本院提出上訴書狀，其未敘述上訴理由
者，並得於提起上訴後十日內向本院補提理由書狀（均須按他造當事人之人數附繕本
 ）「切勿逕送上級法院」
                                          書記官   粘嫦珠
中      華      民      國      九十二      年      二      月    十    日


司法院資訊處製作；財團法人民間司法改革基金會備份。
